【裁判字號】    95,交聲,1240
【裁判日期】    951228
【裁判案由】    聲明異議
【裁判全文】
臺灣臺中地方法院交通事件裁定        95年度交聲字第1240號
原處分機關  交通部公路總局臺中區監理所臺中市監理站
異議人即
受處分人    甲○○
送達代收人  陳榕娥
上列異議人即受處分人因違反道路交通管理處罰條例案件，對於
交通部公路總局臺中區監理所臺中市監理站於民國九十五年十二
月七日所為之裁決（裁監稽違字第裁六一－ＧＤ0000000
號裁決書）聲明異議，本院裁定如下：
    主  文
原處分撤銷。
甲○○機車駕駛人，持小型車普通駕駛執照，駕駛重型機器腳踏
車，經測試檢定酒精濃度超過規定標準，處罰鍰新臺幣壹萬伍仟
元。
    理  由
一、原處分機關交通部公路總局臺中區監理所臺中市監理站略以
    ：異議人即受處分人（下稱異議人）甲○○於民國九十五年
    十二月四日騎乘車牌號碼ＧＲＮ－二一七號重型機車行經黎
    明路與福科路口，因酒後駕車，酒精濃度測定值為每公升０
    ˙二九毫克，超過標準值每公升０˙二五毫克之違規，為臺
    中市警察局交通警察隊直屬分隊員警以其有違反道路交通管
    理處罰條例第三十五條第一項第一款規定之行為，遂以中市
    警交字第ＧＤ0000000號舉發違反道路交通管理事件
    通知單當場製單舉發。異議人於期限內到案提起申訴，原處
    分機關遂於九十五年十二月七日以裁監稽違字第裁六一－Ｇ
    Ｄ0000000號裁決書，裁處異議人違反道路交通管理
    處罰條例第三十五條第一項第一款之規定，處罰鍰新臺幣（
    下同）一萬五千元，並吊扣駕照十二個月，於法並無不合等
    語。
二、本件異議人略以：異議人於九十五年十二月四日晚間騎乘機
    車行經青海路段為警實施臨檢攔下，經警施以酒測後，以酒
    醉駕車為由當場製單舉發，嗣經臺中市監理站裁處罰鍰一萬
    五千元並吊扣汽車駕駛執照十二個月，上開違規事實異議人
    並不否認亦知有錯，惟異議人年近六十歲，謀職不易，現於
    艾爾發智能企業有限公司從事業務推廣行銷，汽車駕照係異
    議人交通往來之必須，若遭吊扣恐遭公司解雇，可否通融發
    還汽車駕駛執照，為此狀請撤銷原裁決處分，爰聲明異議等
    語。
三、經查：
（一）按飲酒後，其吐氣所含酒精濃度超過每公升○‧二五毫克
      以上者，不得駕車；又汽車駕駛人，駕駛汽車經測試檢定
      ，有酒精濃度超過規定標準者，處一萬五千元以上六萬元
      以下罰鍰，並當場移置保管其車輛及吊扣其駕駛執照一年
      ，道路交通安全規則第一百一十四條第二款及道路交通管
      理處罰條例第三十五條第一項第一款（違反道路交通管理
      事件統一裁罰標準表明定，駕駛人駕駛機器腳踏車經測試
      檢定有酒精濃度超過規定標準即吐氣所含酒精濃度超過每
      公升○．二五亳克以上未滿○．四毫克者，處一萬五千元
      罰鍰，並吊扣其駕駛執照一年）分別定有明文。次按道路
      交通管理處罰條例所規定之汽車，係指在道路上不依軌道
      或電力架線而以原動機行駛之車輛，包括機器腳踏車在內
      ，此為道路交通管理處罰條例第三條第八款，及依據道路
      交通管理處罰條例第九十二條規定授權制定之道路交通安
      全規則第二條第一項第一款所明定。
（二）次按九十四年十二月十四日修正前之同條例第六十八條固
      明定：「汽車駕駛人，因違反本條例及道路交通安全規則
      之規定，受吊扣或吊銷駕駛執照處分時，吊扣或吊銷其持
      有各級車類之駕駛執照」，惟此條文業經修正為：「汽車
      駕駛人，因違反本條例及道路交通安全規則之規定，受吊
      銷駕駛執照處分時，吊銷其持有各級車類之駕駛執照」，
      此一條文修正之原因乃係舊法將違法或違規駕駛人所持有
      各級車類之駕駛執照一併吊扣或吊銷失之過酷，影響人民
      工作及生活甚鉅，故依修正後道路交通管理處罰條例第六
      十八條之規定，受吊扣駕駛執照處分時，不再吊扣其持有
      各級車類之駕駛執照，僅於受吊銷駕駛執照處分時，始吊
      銷其持有各級車類之駕駛執照，而限縮原條文之適用範圍
      ，此新修正條文，經總統於九十四年十二月十四日以華總
      一義字第０九四００一九九三二一號令修正公布，並經行
      政院於九十五年二月二十七日以院臺交字第０九五００八
      二八九八號令發布定九十五年三月一日起施行。本件異議
      人於九十五年十二月四日違規時，上開新修正之道路管理
      處罰條例第六十八條業已生效施行，自應適用修正後之規
      定。
（三）查本件異議人持普通小型車駕駛執照，駕駛重型機器腳踏
      車時經檢測酒精濃度超過規定標準之違規事實，為異議人
      所不爭執，復有臺中市警察局舉發違反道路交通管理事件
      通知單、交通部公路總局臺中區監理所台中市○○○○○
      道路交通管理事件裁決書、送達證書等資料附卷可考，足
      證異議人上開酒後駕車違規事實已明，堪以認定。是依前
      述異議人依法所受之處分應為限制其駕駛重型機車之權利
      ，而異議人持有之駕駛執照為普通小型車駕駛執照，且為
      其從事業務行銷工作之所需，亦未領有重型機車駕駛執照
      ，自無從繳交重型機車駕駛執照可供吊扣，惟原處分機關
      未經審酌現行法規，逕以異議人無重型機車駕駛執照可吊
      扣，則需繳送普通小型車駕駛執照以供吊扣，此舉顯然將
      剝奪異議人駕駛普通小型車之權利，對異議人之工作權造
      成極大之損害，復與現行之道路交通管理處罰條例第六十
      八條之規定未合，故異議人此部分異議理由，自屬可採。
（四）綜上所述，本件異議人持有普通小型車駕駛執照駕駛重型
      機車時酒精濃度超過規定標準之違規行為，事證明確，足
      堪認定，原處分機關就此部分認定應依道路交通管理處罰
      條例第三十五條第一項第一款裁處受處分人罰鍰一萬五千
      元，固無違誤，惟就裁處吊扣異議人駕駛執照一年之裁罰
      部分，因異議人未領有重型機車駕駛執照，而無從予吊扣
+      ；又因其本件係駕駛重型機車違規，依新修正之道路交
      通管理處罰條例第六十八條規定，尚不得吊扣其現尚有效
      之其他各級駕駛執照，原處分機關未審酌新修正之法律規
      定，於作成吊扣駕駛執照處分時，未就所應吊扣之駕駛執
      照種類明確指示，尚有可議。本件異議人前開所辯，尚非
      全然無據，原處分機關未審酌及此，逕為裁罰，即難認為
      允當，從而，本件異議為有理由，爰撤銷原處分改諭知如
      主文第二項所示之處罰。
據上論斷，應依道路交通管理處罰條例第八十七條第二項，道路
交通案件處理辦法第十九條、第二十條，裁定如主文。
中    華    民    國    95    年    12    月    28    日
                  刑事第十庭    法  官  黃炫中
上正本證明與原本無異。
如不服本裁定應於送達後五日內向本院提出抗告狀。
                                書記官  黃珮華
中    華    民    國    95    年    12    月    28    日


司法院資訊處製作；財團法人民間司法改革基金會備份。
